臺灣屏東地方法院民事判決　　　　　　　 99年度訴字第337號
原　　　告　施清福
訴訟代理人　李宏文律師
被　　　告　韓逸梅
訴訟代理人　李孟仁律師
上列當事人間請求回復原狀事件，本院於民國100 年7 月18日言
詞辯論終結，判決如下：
    主  文
原告之訴及假執行之聲請均駁回。
訴訟費用由原告負擔。
    事實及理由
一、原告主張：坐落臺南市○區○○○段605 地號土地，權利範
    圍100000分之426 ，及其上同段15957 建號，權利範圍1000
    00分之551 ，同段15958 建號，權利範圍100000分之586 ，
    暨同段16097 建號即門牌號碼臺南市○區○○路1 段153 巷
    15弄19號4 樓房屋（下簡稱系爭不動產）原為伊所有，伊於
    民國98年6 月間經由被告胞弟即訴外人韓東輝接洽，將系爭
    不動產出賣予被告，當時兩造約定被告應於辦理系爭不動產
    所有權移轉登記後，給付伊價金新臺幣（下同）70萬元，並
    將伊原先於95年12月5 日以系爭不動產為聯邦商業銀行股份
    有限公司（下稱聯邦銀行）設定之最高限額抵押權（下稱系
    爭抵押權）所擔保之借款債務移轉由被告承擔，俾便解除伊
    以系爭不動產擔保之借款債務。詎系爭不動產於98年6 月17
    日移轉登記予被告後，被告遲未給付價金，更有甚者，系爭
    抵押權之債務人並未變更為被告。被告雖提出不動產買賣契
    約書謂簽約款70萬元已於簽約時交給伊，其餘價金則以被告
    繼續繳納系爭抵押權所擔保之債務至清償完畢為止等語，惟
    伊未曾收受70萬元，且伊僅於該契約書之首頁及末頁賣方欄
    位簽名，其時契約書並未記載上開被告所述之買賣條件，被
    告所述之買賣條件應係事後片面製作，伊自不受拘束，況系
    爭不動產既然出賣予被告，伊豈有可能同意系爭抵押權之債
    務人無庸變更，而由伊繼續承擔債務？故被告遲未給付價金
    並解除伊以系爭不動產擔保之借款債務，伊已委請律師發函
    催告被告於5 日內履行，被告於99年5 月11日收受律師函，
    經催告期滿仍不履行，兩造所訂之買賣契約已於99年5 月17
    日解除，爰依民法第259 條及第179 條之規定，請求被告返
    還系爭不動產，並將所有權移轉登記予伊等語，並聲明：(1)
    被告應將系爭不動產所有權移轉登記予原告，並將房屋返還
    予原告。(2)願供擔保，請准宣告假執行。
二、被告則以：兩造於98年6 月6 日就系爭不動產所訂之不動產
    買賣契約書，依該契約書第3 條有關付款條件記載：「簽約
    款70萬元：於簽訂本契約同時由買方（即被告）支付之（本
    款項包括98年6 月6 日已收定金70萬元）。交屋款280 萬元
    ：買方應付之尾款即為聯邦銀行所設定之貸款金額，賣方（
    即原告）同意不變更貸款設定人（由買方繼續繳納），直至
    買方還清設定金額」。第4 條記載：「賣方同意將房屋所有
    權依上述合約內容過戶給買方，且同意不變更原貸款設定，
    由買方繼續繳納，直到買方將貸款繳清塗銷設定為止」。上
    開約定均蓋有原告之印章，原告雖稱僅在契約書首頁及末頁
    簽名，卻不知上開約定云云，然正常人豈有可能在空白之契
    約書上簽名？伊已依約給付簽約款70萬元給原告，且系爭抵
    押權所擔保之債務，伊均繳納正常並無遲延，伊既無違反兩
    造所訂之買賣契約，原告自無權解除買賣契約等語，資為抗
    辯，並聲明：(1)原告之訴駁回。(2)願供擔保，請准宣告免為
    假執行。
三、兩造經本院整理下列不爭執事項並協議簡化爭點，結果如下
    ：
  (一)兩造於98年6 月6 日訂立系爭不動產買賣契約書，原告並於
    契約書之首頁及末頁賣方欄位親簽姓名，嗣於98年6 月17日
    將系爭不動產所有權移轉登記予被告。
  (二)系爭不動產為聯邦銀行設定之最高限額336 萬元之抵押權，
    原告仍係該筆抵押權所擔保之債務人。
  (三)被告曾於99年5月11日收受原告催討買賣價金之律師函。
四、本件爭點：原告解除買賣契約是否合法？經查：
  (一)按當事人主張有利於己之事實者，就其事實有舉證之責任，
    民事訴訟法第277 條前段定有明文。又構成私法關係之法律
    事實，有常態事實及變態事實之分，主張常態事實者，就其
    事實不負舉證責任；反之，主張變態事實者，就其事實負舉
    證責任。經查，兩造於98年6 月6 日所訂之不動產買賣契約
    書，依該契約書第3 條有關付款條件記載：「簽約款70萬元
    ：於簽訂本契約同時由買方（即被告）支付之（本款項包括
    98年6 月6 日已收定金70萬元）。交屋款280 萬元：買方應
    付之尾款即為聯邦銀行所設定之貸款金額，賣方（即原告）
    同意不變更貸款設定人（由買方繼續繳納），直至買方還清
    設定金額」。第4 條記載：「賣方同意將房屋所有權依上述
    合約內容過戶給買方，且同意不變更原貸款設定，由買方繼
    續繳納，直到買方將貸款繳清塗銷設定為止」（下簡稱契約
    書記載之買賣條件），有該契約書在卷可憑（本院卷第33-3
    7 頁），本件原告主張雖曾在契約書首頁及末頁賣方欄位親
    簽姓名，但未曾收受價金70萬元，亦未同意不變更貸款設定
    人，與契約書記載之買賣條件不合，然通常情形下，既曾簽
    署買賣契約書，對於買賣條件應無未曾詳加約定，即簽署未
    載權利義務內容文件之理，是原告主張兩造所合意之買賣條
    件非如契約書記載之買賣條件，即屬變態之事實，揆諸上揭
    舉證責任分配法則，原告自應就此有利於己之事實負舉證責
    任。
  (二)證人即代書楊金治證述：本件是韓東輝持原告簽署之授權書
    連同契約書，經伊確認兩造都有簽名蓋章後，才辦理系爭不
    動產所有權移轉登記，伊當時所看到的契約書，上面就已經
    有記載手寫文字等語（本院卷第76-77 頁），並有證人提供
    之98年6 月6 日土地登記委託書相佐（本院卷第79頁），可
    見系爭不動產辦理所有權移轉登記前，契約書上即記載被告
    所述之買賣條件，無從遽認契約書記載之買賣條件為虛偽。
    又證人韓東輝證稱：伊於98年6 月6 日持已經寫好的契約書
    連同現金70萬元，在台南市○○路上的飲料店內，將錢交給
    原告，並讓原告簽署契約書及土地登記委託書等語（本院卷
    第90-92 頁），顯然原告無從證明兩造所合意之買賣條件並
    非契約書記載之買賣條件。此外，本院囑託法務部調查局就
    韓東輝有無於98年6 月6 日在台南市○○路上之飲料店內交
    付現金70萬元予原告之情事，對原告及韓東輝實施測謊結果
    ，亦因無法獲致有效生理反應圖譜，不能研判有無說謊等情
    ，此有該局100 年6 月3 日調科參（南）字第10000345070
    號函可稽（本院卷第110 頁），是原告亦無從證明韓東輝上
    開證述內容為虛，則原告主張未曾收受價金70萬元，尚無可
    採。
五、綜上所述，原告未能舉證兩造所合意之買賣條件非如契約書
    記載之買賣條件及未曾收受價金70萬元等情，其主張被告有
    債務不履行情事，其有權解除契約，即無可採。從而，原告
    依民法第259 條及第179 條規定，請求被告應將系爭不動產
    所有權移轉登記予原告，並將房屋返還原告，為無理由，應
    予駁回。原告之訴既經駁回，其假執行之聲請，已失所附麗
    ，應併予駁回。
六、本件事證已臻明確，兩造其餘陳述，核與判決結果無影響，
    爰不逐一論列，附此敘明。
七、訴訟費用負擔之依據：民事訴訟法第78條。
中    華    民    國   100    年    8     月    1     日
                       民事第二庭   法  官  陳威宏
正本係照原本作成。
如不服本判決，應於收受送達後20日內向本院提出上訴書狀，其
未表明上訴理由者，應於提出上訴後20日內向本院補提理由書狀
（均須按他造當事人之人數附繕本）。
中    華    民    國   100    年    8     月    2     日
                                    書記官  陳勃諺